臺灣板橋地方法院刑事判決　　　　　　　96年度訴字第2077號
公　訴　人　臺灣板橋地方法院檢察署檢察官
被　　　告　甲○○
上列被告因違反毒品危害防制條例案件，經檢察官提起公訴（96
年度毒偵字第3401號），被告於準備程序中就被訴事實為有罪之
陳述，經本院合議庭裁定由受命法官獨任進行簡式審判程序，並
判決如下：
    主  文
甲○○施用第一級毒品，累犯，處有期徒刑捌月；扣案內有海洛
因殘渣之袋貳個（其內海洛因殘渣與袋均已無從分離單獨測重）
沒收銷燬之，注射針筒參支、塑膠鏟管壹支均沒收。又施用第二
級毒品，累犯，處有期徒刑肆月，減為有期徒刑貳月；扣案吸食
器壹組沒收。應執行有期徒刑玖月；扣案內有海洛因殘渣之袋貳
個（其內海洛因殘渣與袋均已無從分離單獨測重）沒收銷燬之，
注射針筒參支、塑膠鏟管壹支、吸食器壹組均沒收。
    事  實
一、甲○○前因施用毒品案件，經臺灣士林地方法院以92年度毒
    聲字第106 號裁定送勒戒處所為觀察、勒戒後，認無繼續施
    用毒品之傾向，由臺灣士林地方法院檢察署檢察官以92年度
    毒偵字第136 號為不起訴處分確定，其後復因施用第一級、
    第二級毒品案件，經臺灣士林地方法院檢察署檢察官聲請強
    制戒治並提起公訴，其中聲請強制戒治部分經臺灣士林地方
    法院以92年度毒聲字第985 號裁定令入戒治處所施以強制戒
    治，期滿（即指揮書執畢）日期為93年10月25日，而起訴部
    分則經臺灣士林地方法院以92年度訴字第644 號判決判處有
    期徒刑9 月、6 月，應執行有期徒刑1 年2 月確定，並於94
    年9 月24日因縮刑期滿執行完畢（構成累犯）。
二、甲○○明知海洛因、甲基安非他命分別為毒品危害防制條例
    所列管之第一級、第二級毒品，不得非法持有、施用，竟於
    前述強制戒治執行完畢釋放後5 年內，基於施用第二級毒品
    甲基安非他命（起訴書部分誤載為安非他命）之犯意，於96
    年4 月24日晚間6 時許（起訴書載為96年4 月27日為警採尿
    前回溯96小時內某時），在臺北縣三重市○○路某不詳姓名
    友人住處內（起訴書載為不詳地點），藉將甲基安非他命置
    入吸食器內，其下以打火機點火燒烤以吸取其煙霧之方式而
    施用甲基安非他命一次；嗣又另基於施用第一級毒品海洛因
    之犯意，於同年月26日下午1 時許（起訴書載為96年4 月27
    日為警採尿前回溯26小時內某時），在臺北縣三重分局旁之
    某加油站內（起訴書載為不詳地點），以將海洛因放入針筒
    摻水注射至身體內之方式，而施用海洛因一次。嗣甲○○於
    96年4 月26日23時許，為警在臺北縣五股鄉○○路134之1號
    3 樓內查獲，並扣得內有海洛因殘渣之袋2 個（惟其內海洛
    因殘渣與袋均已無從分離而可單獨測重）以及甲○○所有供
    其施用或預備用海洛因之注射針筒3 支（2 支已使用過，1
    支尚未使用過）、塑膠鏟管1 支，與供其施用甲基安非他命
    所使用之吸食器1 組，並經警採集其尿液送驗，呈有甲基安
    非他命及鴉片類（嗎啡、可待因）之陽性反應，始悉上情。
三、案經臺北市政府警察局移送臺灣板橋地方法院檢察署檢察官
    偵查起訴。
    理  由
一、上開犯罪事實，已據被告甲○○於本院準備程序、審理時坦
    承不諱，而被告為警採集尿液檢體經送請臺灣尖端先進生技
    醫藥股份有限公司以氣相層析質譜儀確認檢驗結果，係呈鴉
    片類（嗎啡、可待因，均人體施用海洛因後之正常代謝反應
    ）及甲基安非他命陽性反應，此有該公司96年5 月4 日濫用
    藥物檢驗報告附卷可佐，再本件復有被告自承原為包裹彼所
    施用之海洛因之袋2 個（內有海洛因殘渣，惟與袋均已無從
    分離而可單獨測重），以及供其施用海洛因所用或預備用之
    注射針筒3 支（2 支已使用過，1 支尚未使用過）、塑膠鏟
    管1 支，與供其施用甲基安非他命之吸食器1 組扣案可參，
    均可堪為被告前揭自白之佐證。而被告有如事實欄所示經法
    院裁定送觀察、勒戒、強制戒治處分、判決以及執行完畢之
    情形，以上有臺灣高等法院被告前案紀錄表1 份存卷可按，
    可按），足徵被告係於強制戒治執行完畢釋放後5 年內，復
    犯本件毒品危害防制條例第10條之罪無疑。綜上，本件事證
    明確，被告犯行洵堪認定。
二、查海洛因、甲基安非他命分別係毒品危害防制條例第2 條第
    2 項所稱之第一級及第二級毒品，不得持有、施用，被告竟
    持之施用，核其所為，係分別犯毒品危害防制條例第10條第
    1 項之施用第一級毒品罪及同條第2 項之施用第二級毒品罪
    。被告施用海洛因、甲基安非他命前後持有第一、二級毒品
    之低度行為，分別為其施用之高度行為所吸收，均不另論罪
    。又被告所犯上開施用第一級毒品、第二級毒品兩罪間，犯
    意各別，行為互殊，應予分論併罰。又被告有如本判決事實
    欄一所述論罪科刑之執行紀錄，有前述被告前案紀錄表可佐
    ，其於徒刑執行完畢後5 年內故意再犯上開有期徒刑以上之
    各罪，均為累犯，應分別依刑法第47條第1 項規定，各加重
    其刑。爰審酌被告有因違反毒品危害防制條例案件受刑之科
    處及執行之紀錄，並經觀察、勒戒及強制戒治，有卷附前述
    被告前案紀錄表可參，猶再施用海洛因、甲基安非他命而犯
    本件各該罪行，可見其漠視法令，應予非難，惟參酌其施用
    海洛因、甲基安非他命實以自戕健康為主，暨被告犯後坦承
    犯行之態度等及其他一切情狀，分別量處有期徒刑如主文所
    示之刑，復就被告所犯施用第二級毒品罪部分，因其犯罪時
    間係在96年4 月24日，合於中華民國96年罪犯減刑條例所定
    之減刑條件，爰依該條例第2 條第1 項第3 款規定，將此部
    分宣告刑減為有期徒刑2 月後，並與前揭不應減刑之施用第
    一級毒品罪部分，定其應執行之刑。
三、扣案被告自承原為包裹彼所施用之海洛因之內有海洛因殘渣
    之袋2 個（惟海洛因殘渣與袋均已無從分離單獨測重），應
    屬查獲之毒品，不問屬於犯人與否，應依毒品危害防制條例
    第18條第1項前段規定，沒收銷燬之；至於扣案注射針筒3支
    （2支已使用過，1支尚未使用過）、塑膠鏟管1支，吸食器1
    組，被告已坦承均屬其所有且已供或預備供施用毒品之過程
    所使用已如前述，此部分均應依刑法第38條第1項第2款之規
    定，併予宣告沒收。
四、又被告雖曾另於96年1 月16日、同年月18日以及同年2 月6
    日因施用第一級毒品，經本院以96年訴字第1247號判決判處
    有期徒刑10月，此有前揭案件之電腦列印判決書1 件及被告
    前述刑案前科資料存卷足參。惟查，本件被告所為施用第一
    級毒品犯行係在96年4 月26日，距前揭案件認定之最後犯罪
    時間已達2 月有餘，彼此間相隔甚久，已乏密接之關係可言
    。更何況本件被告於警詢、檢察官偵訊之際始終否認犯行，
    甚至細繹上開判決書內容，可知被告在前揭案件辯論終結之
    際，雖到庭然並未表明其所為本件施用毒品之行為（按係在
    上開案件審結之前即已發生）係與前揭案件所調查之上開各
    施用毒品情事間具有反覆、延續之關係，並請求該案承辦法
    官併予裁判，甚至再參被告於本院審理時所坦承之「24日因
    為我買海洛因送我安非他命，所以安非他命是臨時起意吸食
    的，沒有刻意要吸食安非他命。海洛因為放著不知要如何處
    理，又臨時想到有海洛因，所以才起意施用」各語（本院卷
    第42頁），尤可證明被告本次施用毒品海洛因之際，係偶然
    為之、臨時起意所致，其主觀上當非本於連同前揭案件之施
    用情節，於事先即有計畫性的欲多次密接不斷施用毒品之意
    思，況自96年2 月6 日以後至同年4 月14日（26日）前，又
    查無證據證明被告曾持續不斷反覆實施同一施用毒品犯行，
    故在刑法評價上，依社會健全觀念，應認被告本件施用毒品
    行為與上開案件認定之事實間係屬被告另行起意無疑，彼此
    間並無所謂集合行為之關係無疑，亦即兩者間應無包括一罪
    之實質上一罪之關係（最高法院96年度台上字第2560號判決
    意旨參照），附此說明。
五、又被告雖於警詢時指稱其所施用之海洛因係向黃○○、陳○
    ○○（確實姓名年籍，見偵查卷第7 至8 頁）購入云云，然
    按毒品危害防制條例第17條固規定：犯第10條之罪，供出毒
    品來源，因而破獲者，得減輕其刑。惟揆其立法意旨，重在
    鼓勵具體供出其上游販毒者，俾資追查販毒毒梟及上游毒品
    ，以杜絕毒品之蔓延與氾濫為目的，倘未因其自白進而查獲
    毒梟或其上游毒品者，自不得執此邀本條規定之寬減，乃本
    院細繹卷內事證，既無檢警根據被告上開陳述據以破獲之情
    事，是被告所為尚不符上開得減輕其刑之要件，附此說明（
    最高法院95年度台上字第545號判決意旨參照）。
六、本件被告甲○○所犯施用第1 級、第2 級毒品毒品，並非死
    刑、無期徒刑、最輕本刑為3 年以上有期徒刑之罪或高等法
    院管轄第1 審案件，而其於準備程序進行中，被告先就被訴
    事實為有罪之陳述，經法官告知簡式審判程序之旨，並聽取
    公訴人及被告之意見後，本院認適宜改依簡式審判程序進行
    ，爰依刑事訴訟法第273 條之1 第1 項規定，由本院合議庭
    以裁定由受命法官獨任進行簡式審判程序，附此敘明。
據上論斷，應依刑事訴訟法第273 條之1 第1 項、第299 條第1
項前段，毒品危害防制條例第10條第1 項、第2 項、第18條第1
項前段，刑法第11條前段、第47條第1 項、第51條第5 款、第38
條第1 項第2 款，中華民國96年罪犯減刑條例第2 條第1 項第3
款、第7 條、第11條，判決如主文。
本案經檢察官朱學瑛到庭執行職務
中　　華　　民　　國　　96　　年　　8 　　月　　8　　日
                  刑事第三庭    法  官  蕭胤瑮
上列正本證明與原本無異。
如不服本判決，應於判決送達後十日內向本院提出上訴狀（應附
繕本），上訴於臺灣高等法院。
                                書記官  黃炎煌
中　　華　　民　　國　　96　　年　　8 　　月　　8 　　日
附錄本案論罪科刑法條全文：
毒品危害防制條例第10條
施用第一級毒品者，處六月以上五年以下有期徒刑。
施用第二級毒品者，處三年以下有期徒刑。
